臺灣基隆地方法院刑事判決　　　　　　　　　　　　　　九十三年度訴字第三六號
　　公　訴　人　臺灣基隆地方法院檢察署檢察官
　　被　　　告　乙○○○
　　指定辯護人　本院公設辯護人丁○○
右列被告因偽造有價證券案件，經檢察官提起公訴（九十二年度偵字第四一二二號）
，本院判決如左：
    主  文
乙○○○意圖供行使之用，而變造有價證券者，處有期徒刑貳年。緩刑伍年。
扣案之變造付款人己○○○○行基隆分行，支票號碼：ＴＢ0000000號，金額
新台幣肆佰捌拾伍萬元，發票日九十二年十二月十日、發票人「私立培德高級工業家
事職業學校」之支票壹張、變造乙○○○身分證壹張均沒收。
    事  實
一、乙○○○於民國（下同）九十一年五月間，透過甲○○刊登之徵婚廣告與之認識
    ，再經甲○○介紹而認識丙○○，馬佩利見甲○○、丙○○二人均係年邁榮民有
    機可趁，竟因經商失敗缺款花用，基於意圖為自己不法之所有之概括犯意，自九
    十一年五月間某日起，向甲○○謊稱願與夫婿巫昭榮離婚，再與其共結連理，使
    甲○○不疑有他，陸續借款予乙○○○，嗣於九十二年八月六日，馬佩利復向甲○○佯稱其夫婿巫昭榮業因車禍死亡，其已取得保險理賠支票，惟因發票日尚未
    屆至，無從提示兌現，而其遭人冒名購車，即將遭法院查封財產，需款周轉處理
    ，其願與甲○○結為連理，且可待理賠支票到期後再兌現清償借款為由，再度向
    甲○○週借款項，乙○○○為取信於甲○○，遂於當日，在基隆市○○街七十二
    號甲○○住處，以割除身分證姓名欄夫姓及配偶欄之方式變造其身分證，製造其
    夫業已死亡假象，又於同年九月中旬，意圖供行使之用，將其子巫宏銘所就讀之
    戊○○○○培德高級工業家事職業學校寄交，供退還溢繳「冷氣使用費」，票號
    為ＴＢ0000000號，發票日為九十一年十二月十日，以己○○○○行基隆
    分行為付款人，面額為新台幣（以下同）四百八十五元之支票一紙，變造發票日
    為九十二年十二月十日，金額則變造為四百八十五萬元整，向甲○○出示行使，
    使甲○○誤信其夫業已死亡，確可與之結婚，且前開支票屆期可如期兌現清償欠
    款而同意出借，乙○○○以前開方式共計詐得一百三十八萬四千元，乙○○○復
    基於同前之概括犯意，於九十二年九月三十日，以其因案涉訟，需向法院繳款以
    避免入獄服刑為由，向丙○○出示行使前開變造支票借款十三萬七千元，使丙○○誤信前開支票可擔保借款而如數出借，嗣乙○○○詐得前開款項後旋即避不見
    面，甲○○、丙○○二人至此始知受騙。
二、案經甲○○、丙○○訴請臺灣基隆地方法院檢察署檢察官偵查起訴。
    理  由
一、右揭事實，業據被告乙○○○於本院審理時坦承不諱，核與告訴人甲○○、丙○○於偵查中指訴情節相符，並戊○○○○培德高級工業家事職業學校培會計字第
    ００九二００一一六三號函、支票、法務部戶役政連結作業系統查詢資料、變造
    之身分證、結婚證書、切結書、借據各乙紙等在卷可稽，堪信被告之自白與事實
    相符，本件事證明確，被告犯行堪以認定，應依法論科。
二、核被告所為，係犯刑法第二百零一條第一項之變造有價證券罪、第二百十六條、
    第二百十二條之行使變造特種文書罪、第三百三十九條第一項之詐欺取財罪。被
    告變造有價證券及變造特種文書後，復持以行使，其行使變造有價證券及變造特
    種文書之低度行為，應為變造有價證券及行使變造特種文書之高度行為吸收，均
    不另論罪。又被告先後多次詐欺行為，時間緊接，所犯罪名相同，顯係出於概括
    之犯意為之，為連續犯，應依刑法第五十六條之規定以一罪論，並加重其刑。又
    被告所犯變造有價證券罪、行使變造特種文書罪、詐欺罪三罪間，有方法結果之
    牽連關係，應從一重之變造有價證券罪處斷。再按，犯罪情狀可憫恕者，得酌量
    減輕其刑，刑法第五十九條定有明文。而本條所謂之「情狀」，係指法官量刑時
    所應考量之各種情狀而言。在審酌個案時遇有情輕法重之情形下，裁判時本即得
    適用刑法第五十九條之規定，以酌量減輕其刑，此業經司法院大法官會議以釋字
    第二六三號解釋闡釋在案；又適用刑法第五十九條酌量減輕其刑時，並不排除刑
    法第五十七條所列舉十款事由之審酌（最高法院七十年五月十六日七十年度第六
    次刑事庭長會議決議可資參照）。本件被告已與告訴人達成和解，分期清償債務
    ，且被告當庭並認罪，頗知所悔改，情輕法重，本院認宣告法定最低刑度之刑即
    有期徒刑三年，猶嫌過重，其情狀確可憫恕，爰依職權適用刑法第五十九條而予
    減輕其刑，並依規定先加後減之。爰審酌被告之品行，犯罪之動機、目的、手段
    、所生之危害，於本院審理時坦承犯行，犯罪後之態度良好等一切情狀，量處如
    主文第一項所示之刑，以示懲戒。末查，被告未曾受有期徒刑以上刑之宣告，有
    臺灣高等法院被告全國前案紀錄表在卷可稽，本次因一時思慮未周致罹刑典，犯
    後已知錯並盡力彌補被害人所受傷害，經此罪刑宣告，當能知所警惕而無再犯之
    虞，本院因認前開對其所宣告之刑以暫不執行為適當，爰併予宣告緩刑五年，鼓
    勵自新。
三、扣案之付款人己○○○○行基隆分行，支票號碼：ＴＢ0000000號，金額
    新台幣肆佰捌拾伍元，發票日九十二年十二月十日，發票人「私立培德高級工業
    家事職業學校」之支票一張，為被告變造之有價證券，不問屬於犯人與否，均應
    依刑法第二百零五條之規定宣告沒收。另被告變造之身分證一張，為被告所有供
    本件犯罪所用之物，爰依刑法第三十八條第一項第二款宣告沒收。
據上論斷，應依刑事訴訟法第二百九十九條第一項前段，刑法第五十六條、第二百零
一條第一項、第五十九條、第七十四條第一款、第二百零五條、第三十八條第一項第
二款，罰金罰鍰提高標準條例第一條前段，判決如主文。
本案經檢察官張介欽到庭執行職務。
中      華      民      國    九十三    年    三    月    二十三    日
                                    臺灣基隆地方法院刑事第二庭
                                    審判長法  官  王福康
                                          法  官  何怡穎
                                          法  官  齊  潔
右正本證明與原本無異。
如不服本判決，應於判決送達後十日內向本院提出上訴狀( 應附繕本 )，上訴於臺灣
高等法院。
                                          書記官  莊國南
中      華      民      國    九十三    年    三    月    二十五   日
附錄論罪法條：
刑法第二百零一條：
意圖供行使之用，而偽造、變造公債票，公司股票或其他有價證券者，處三年以上十
年以下有期徒刑，得併科三千元以下罰金。
行使偽造、變造之公債票、公司股票或其他有價證券或意圖供行使之用收集或交付於
人者，處一年以上七年以下有期徒刑，得併科三千元以下罰金。
刑法第二百零五條：
偽造、變造之有價證券、郵票或印花稅票及前條之器械、原料，不問屬於犯人與否，
沒收之。
